臺灣臺中地方法院刑事判決　　　　　　　　　　　　　九十年度訴字第二八二九號
　　公　訴　人　台灣台中地方法院檢察署檢察官
　　被　　　告　丙○○
　　被　　　告　甲○○
　　選任辯護人　陳建勛
右列被告因違反著作權法案件，經檢察官提起公訴（九十年度偵字第１６４８８號）
，本院判決如左：
    主  文
丙○○、甲○○共同以意圖出租而擅自以重製之方法侵害他人之著作財產權為常業，
丙○○處有期徒刑壹年肆月，併科罰金新台幣貳拾萬元，罰金如易服勞役，以罰金總
額與陸個月之日數比例折算壹日；甲○○處有期徒刑壹年，緩刑參年。扣案如附表所
列之擅自重製之盜版VCD陸拾伍片，均沒收。
    事  實
一、丙○○為台中市○○路二九○之三號「華冠企業行」之負責人，以出租VCD為業
    ，明知附表所示片名「麻辣女王」等影片係美商時代華納娛樂公司（下簡稱華納
    公司）等六家公司（如附表）所享有視聽著作財產權之影片。詎竟與其所僱用在
    該企業行擔任整理、出租影片之店員甲○○基於共同犯意聯絡，由丙○○自民國
    九十年六月十五日起至同年八月底某日止，連續在台中縣大肚鄉○○路八十二巷
    十一號家中，以該企業行經合法授權取得之影片光碟為母片，再以電腦、燒錄器
    及空白光碟片非法燒錄重製前開影片光碟ＶＣＤ，重製完成之後再運送至「華冠
    企業行」放置在櫃檯後方之陳列架上，意圖以每部盜版影片光碟ＶＣＤ新台幣（
    下同）二十元至八十元不等之價格，由丙○○或甲○○出租予不特定人觀賞，侵
    害華納公司等六家公司之視聽著作財產權，並以此為常業。嗣於同年九月六日下
    午二時三十分許，為警在「華冠企業行」查獲，扣得上開侵害著作財產權之影片
    光碟ＶＣＤ六十五片。
二、案經華納公司等六家公司訴由台中市警察局移送台灣台中地方法院檢察署檢察官
    偵查起訴。
    理  由
一、被告丙○○固坦承未經授權重製上開影片光碟，惟否認係欲用以出租，辯稱影片
    重製好就放在店內櫃台後面的架子上，並沒有出租，重製影片是想要自己觀看云
    云；被告甲○○固坦承受僱於丙○○在華冠企業行整理、出租影片光碟之事實，
    然堅決否認犯行，辯稱其不知道查扣的影片光碟是盜版的，且其也沒有出租過本
    件查扣之盜版影片光碟云云。然查証人即警員蔡松榮於檢察官偵查中証稱被查獲
    之盜版影片光碟均貼有紅色標籤，未被查扣之合法影片光碟則貼有綠色標籤，復
    有財團法人電影及錄影著作保護基金會鑑識報告一紙在卷足稽，又貼有標籤之影
    片光碟均是作為出租之用，且標籤分紅、黃、綠三種，均係代表新片之事實，亦
    為被告甲○○所坦承，而被查扣之重製影片中有同一部影片被重製多片之情形，
    實難認重製係專為供自己觀賞之用，而被告丙○○若係欲自己觀賞，應可於重製
    之處即台中縣大肚鄉○○路家中觀賞，不必攜至營業場所觀賞，況被告丙○○供
    稱上開營業場所並未供家居，更見其將所擅自重製之影片攜至該處，乃係欲供出
    租之用而非供自己觀賞。另被告甲○○坦承影片之標籤、條碼及建檔為其與被告
    丙○○輪流處理，此復為被告丙○○所是認，而依前開鑑識報告載明合法正版影
    片光碟均貼綠色標籤，非法重製影片光碟均貼紅色標籤，既然正版授權影片及盜
    版重製影片有如此區別，顯係經負責人即被告丙○○授權所為，被告甲○○既有
    做影片貼標籤及整理之工作，焉有不知本件查扣貼有紅色標籤之光碟非盜版片之
    理？況正版授權之影片光碟及盜版重製之影片光碟在外觀上及包裝上亦有明顯之
    不同，若謂不知其所整理貼有紅色標籤之光碟非盜版影片光碟，實難令人置信。
    又上開擅自重製之盜版光碟，均與正版之光碟一起擺放在櫃檯後方之置物架上，
    益見係與正版之光碟混合供出租之用。綜上所述，被告二人所辯，顯係事後卸責
    之詞，委無足採。此外，復有告訴代理人乙○○所提出之著作權證明文件附卷，
    並有侵害著作財產權之影片光碟ＶＣＤ六十五片扣案足資佐証，事証明確，被告
    二人犯行，足堪認定。
二、按刑法上所謂常業犯，係指反覆以同種類之行為為目的之社會活動之職業性犯罪
    而言，亦即恃犯罪所得以維生，至犯罪時間長短、所得多寡、是否恃此為惟一謀
    生職業，均非所問。本件被告以出租影片光碟為業，而扣案之盜版影片光碟，其
    片名、數量亦多，足徵被告係恃重製並出租該等盜版影片光碟維生，是被告本於
    常業犯意而為，至為明確。被告丙○○擅自重製後雖將所擅自重製之影片光碟攜
    至「華冠企業行」供出租，然本院尚未查得其與甲○○已有出租之行為，其等將
    上開盜版之光碟放置在置物架上，僅係意圖出租之行為，是核被告丙○○、甲○
    ○所為，均犯著作權法第九十一條第二項之意圖出租而擅自以重製之方法侵害他
    人著作財產權罪，其等以犯該罪為常業，應依同法第九十四條之常業罪論處。被
    告二人就犯罪之實施，具有犯意聯絡及行為分擔，為共同正犯。爰審酌被告二人
    不思以合法手段賺取金錢，無視告訴人等之合法權益而擅自侵害，並嚴重戕害國
    家對智慧財產保護之形象，及其等犯罪之動機、目的、手段與其等品行、智識程
    度與犯後否認犯行等一切情狀，分別量處如主文所示之刑，就被告丙○○部分並
    諭知罰金易服勞役之折算標準。被告甲○○未曾受有期徒刑以上刑之宣告，此有
    台灣高等法院被告全國前案紀錄表在卷可參，且其係受被告丙○○之僱用，經此
    教訓當知悛悔而無再犯之虞，本院認甲○○所受上開刑之宣告，以暫不執行為適
    當，併宣告緩刑三年，以啟自新。扣案侵害著作財產權之影片光碟ＶＣＤ六十五
    片為被告丙○○所有，且係供犯罪所有之物，依刑法第三十八條第一項第二款規
    定宣告沒收。
據上論斷，應依刑事訴訟法第二百九十九條第一項前段，著作權法第九十四條，刑法
第十一條前段、第二十八條、第四十二條第三項、第七十四條第一款、第三十八條第
一項第二款，罰金罰鍰提高標準條例第二條，判決如主文。
中      華      民      國      九十一    年      一      月    十八    日
                                台灣台中地方法院刑事第一庭
                                    法  官    李添興
右正本證明與原本無異。
如不服本判決，應於判決送達後十日內向本院提出上訴狀，上訴於臺灣高等法院臺中
分院( 須附繕本 )。
                                    書記官
中      華      民      國      九十一    年      一      月    十八    日
附表：
編號    ＶＣＤ影片名稱         數量         權利人公司名稱
１      麻辣女王               ６           美商時代華納娛樂公司
２      以毒攻毒               ２           同  右
３      千驚萬險               ２           同  右
４      甜密的十一月           ４           同  右
５      浩劫重生               ６           美商二十世紀福斯影片股份有限公司
                                            美商美國環球影片股份有限公司
６      石頭族樂園２：賭城萬歲 ６           美商美國環球影片股份有限公司
７      隨身變                 ４           同  右
８      神鬼戰士               １           同  右
９      千鈞一刻               ８           美商新線製作股份有限公司
１０      魔鬼接班人             ２           同  右
      人魔                   ６           美商米高梅電影股份有限公司
                                            美商美國環球影片股份有限公司
      老公出差               ４           美商派拉蒙影片股份有限公司
      星際叛變               ２           同  右
      致命追緝令             ２           同  右
      斷頭谷                 ２           同  右
      將軍的女兒             ２           同  右
      楚門的世界             ２           同  右
      不可能的任務           ２           同  右
      不可能的任務２         ２           同  右
附錄
著作權法第九十一條
擅自以重製之方法侵害他人之著作財產權者，處六月以上三年以下有期徒刑，得併科
新台幣二十萬元以下罰金。意圖銷售或出租而擅自以重製之方法侵害他人之著作財產
權者，處六月以上五年以下有期徒刑，得併科新台幣三十萬元以下罰金。
著作權法第九十二條
擅自以公開口述、公開播送、公開上映、公開演出、公開展示、改作、編輯或出租之
方法侵害他人之著作財產權者，處三年以下有期徒刑，得併科新台幣十五萬元以下罰
金。
著作權法第九十四條
以犯第九十一條、第九十二條或第九十三條之罪為常業者，處一年以上七年以下有期
徒刑，得併科新台幣四十五萬元以下罰金。
